臺灣臺中地方法院民事裁定
110年度重訴字第322號
反訴  原告
即  被  告  曾炳坤（原名：曾坤炳、曾穩達）



反訴  被告
即  原  告  張意岭  
            張君瑜  
共      同
訴訟代理人  鄧國禮  
            蔡昆宏律師
上列當事人間請求拆屋還地等事件，反訴原告即被告提起反訴，
本院裁定如下：  
    主  文
反訴駁回。
反訴訴訟費用由反訴原告負擔。
    理  由
一、按被告於言詞辯論終結前，得在本訴繫屬之法院，對於原告
    及就訴訟標的必須合一確定之人提起反訴；反訴之標的，如
    專屬他法院管轄，或與本訴之標的及其防禦方法不相牽連者
    ，不得提起；當事人意圖延滯訴訟而提起反訴者，法院得駁
    回之；民事訴訟法第259條、第260條第1、3項定有明文。又
    民事訴訟法第260條第1項規定所稱之「相牽連」，乃指為反
    訴標的之法律關係與本訴標的之法律關係間，或為反訴標的
    之法律關係與作為本訴防禦方法所主張之法律關係間，兩者
    在法律上或事實上關係密切，審判資料有其共通性或牽連性
    者而言。換言之，為本訴標的之法律關係或作為防禦方法所
    主張之法律關係，與為反訴標的之法律關係同一，或當事人
    兩造所主張之權利，由同一法律關係發生，或為本訴標的之
    法律關係發生之原因，與為反訴標的之法律關係發生之原因
    ，其主要部分相同，方可認為兩者間有牽連關係（最高法院
    98年度台抗字第1005號裁定意旨參照）。
二、經查：
　㈠反訴被告即原告起訴主張反訴原告即被告無權占有反訴被告
    所有坐落臺中市○區○○○段000○00地號土地（下稱系爭土地）
    ，依民法第767條第1項前段、中段請求反訴原告拆除系爭土
    地上之房屋、車庫，並將系爭土地返還予反訴被告，及依民
    法第179條規定及繼承法律關係，請求反訴原告給付自民國1
    01年6月6日迄今相當於租金利益之不當得利。反訴原告則提
    起反訴，訴請確認系爭土地經本院89年度執字第20856號強
    制執行事件拍賣、於99年6月20日由執行債權人張邦男承受
    時，反訴原告有優先購買權存在。惟查，本件本訴標的為「
    反訴被告之所有物返還請求權、排除侵害請求權、不當得利
    返還請求權」，反訴標的則為「反訴原告之優先購買權」，
    兩者標的並無相關，兩訴所主張之法律關係或該法律關係發
    生之原因，亦無相同之處，且各自之攻擊、防禦方法均無任
    何共通性或牽連性，揆諸前開說明，自難認本件反訴標的與
    本訴標的或其防禦方法有何牽連關係。
　㈡又本件反訴被告係於110年6月11日提起本訴（見本院卷第11
    頁收狀章戳），經兩造於110年8月19日、110年11月25日、1
    10年12月30日到庭行準備程序（見本院卷第57至59、109至1
    13、149至155頁），惟反訴原告遲至本訴於110年12月30日
    準備程序終結、言詞辯論通知書送達反訴原告後之111年4月
    25日始提起反訴，有反訴狀在卷可稽（見本院卷第177頁）
    ，倘若就反訴進行審理，勢必須再給予反訴被告答辯及聲請
    調查證據之機會，而妨礙本訴之終結，反訴原告復未說明其
    於本訴準備程序終結前有何不能提起反訴之事由，顯見反訴
    原告係意圖延滯本訴之終結而提起反訴。
  ㈢從而，本件反訴原告意圖延滯本訴之終結而提起反訴，且與
    民事訴訟法第260條第1項所定要件不合，依民事訴訟法第26
    0條第1、3項規定，應予駁回。
三、反訴原告固另聲請再開辯論，並闡明反訴原告有何反訴要件
    之欠缺，惟反訴原告所提反訴並不合法，業如前述，爰認無
    再開辯論之必要，附此敘明。　
四、據上論結，本件反訴為不合法，依民事訴訟法第249條第1項
    第6款、第95條、第78條，裁定如主文。
中　　華　　民　　國　　111 　年　　6 　　月　　17　　日
　　　　　　　　　民事第二庭　審判長法　官  呂麗玉
                                    法　官  江奇峰
                                    法　官  鄭百易
正本係照原本作成。
如不服本裁定應於送達後10日內向本院提出抗告狀，並繳納抗告
費新臺幣1,000元。
中　　華　　民　　國　　111 　年　　6 　　月　　17　　日
                                    書記官 唐振鐙